【裁判字號】    96,訴,817
【裁判日期】    980710
【裁判案由】    分割共有物
【裁判全文】
臺灣新竹地方法院民事判決               96年度訴字第817號
原      告  Ｙ○○
訴訟代理人  巳○○
被      告  戌○○
            亥○○
            申○○
            Ｊ○
            寅○○    原住台北.
            丑○○    原住台北.
            Ｎ○○
                        樓
            Ｋ○
            Ｇ○○
            Ｉ○
            Ｔ○○
            地○○    原住台北.
            Ｍ○○    原住台北.
            Ｈ○○
            Ｓ○
            Ｌ○
            辛○
            壬○○
            Ｆ○○
            Ｅ○○
            Ｃ○○
            Ｄ○○
            Ｗ○○
            酉○○○  原住台北.
            卯○○
            辰○
            丙○○
                        號
            丁○○
                        樓
            戊○○
            庚○○
            甲○○
            未○○
            宙○○
            ａ○○○
            玄○○
            癸○○
            Ｂ○○
            己○○○
            黃○○
            Ｏ○○○
                        樓之2.
            Ｐ○○
            Ｑ○○
                        樓之2.
            Ｒ○○
            乙○○
                        之1
            宇○○
            ｍ○○
            ｌ○○○
            ｉ○○
            ｊ○○
            ｅ○○
            ｈ○○
            ｋ○○○
            ｎ○○
            ｏ○○    原住台北.
            ｐ○○
            ｇ○○
            ｆ○○
            ｑ○○○
            Ｖ○○
            ｄ○○
            ｃ○○
            Ｕ○○
            Ｘ○○
            Ｚ○○
                        號
前列二人共同
訴訟代理人  ｂ○○
被      告  子○○○
            天○○
            Ａ○○
上列當事人間請求分割共有物事件，本院於民國98年6月18日辯
論終結，判決如下：
    主  文
被告戌○○、亥○○、申○○、Ｊ○、寅○○、丑○○、Ｎ○○
、Ｋ○、Ｇ○○、Ｉ○、Ｔ○○、地○○、Ｍ○○、Ｈ○○、Ｓ
○、Ｌ○、辛○、壬○○、Ｆ○○、Ｅ○○、Ｃ○○、Ｄ○○、
Ｗ○○、酉○○○、卯○○、辰○、丙○○、丁○○、戊○○、
庚○○、甲○○應就被繼承人張澤所遺坐落新竹市○○段七四七
地號土地，地目旱，面積一六七０點一五平方公尺，應有部分一
０三一八０分之八七五土地辦理繼承登記。
被告子○○○、天○○、Ａ○○、未○○、宙○○、ａ○○○、
玄○○、癸○○、Ｂ○○、己○○○、黃○○、Ｏ○○○、Ｐ○○、Ｑ○○、Ｒ○○、乙○○、宇○○應就被繼承人張繩祖所遺
坐落新竹市○○段七四七地號土地，地目旱，面積一六七０點一
五平方公尺，應有部分一０三一八０分之八七五土地辦理繼承登
記。
被告ｍ○○、ｌ○○○、ｉ○○、ｊ○○、ｅ○○、ｈ○○、ｋ
○○○、ｆ○○、ｎ○○、ｏ○○、ｐ○○、ｇ○○、ｑ○○○
、Ｖ○○、ｄ○○、ｃ○○、Ｕ○○、子○○○、天○○、Ａ○○、未○○、宙○○、ａ○○○、玄○○、癸○○、Ｂ○○、己○○○、黃○○、Ｏ○○○、Ｐ○○、Ｑ○○、Ｒ○○、乙○○
、宇○○應就被繼承人張金海所遺坐落新竹市○○段七四七地號
土地，地目旱，面積一六七０點一五平方公尺，應有部分一０三
一八０分之八七五土地辦理繼承登記。
兩造共有坐落新竹市○○段七四七地號、地目旱、面積一六七０
點一五平方公尺土地，依下列方法分割：如附圖所示編號甲部分
面積二八三點八一平方公尺土地分歸原告所有；編號乙部分面積
六九三點一七平方公尺土地分歸被告Ｚ○○所有；編號丙部分面
積六九三點一七平方公尺土地分歸被告Ｘ○○所有。
兩造應互相補償之金額如附表所示。
訴訟費用由被告戌○○、亥○○、申○○、Ｊ○、寅○○、丑○○、Ｎ○○、Ｋ○、Ｇ○○、Ｉ○、Ｔ○○、地○○、Ｍ○○、
Ｈ○○、Ｓ○、Ｌ○、辛○、壬○○、Ｆ○○、Ｅ○○、Ｃ○○
、Ｄ○○、Ｗ○○、酉○○○、卯○○、辰○、丙○○、丁○○
、戊○○、庚○○、甲○○連帶負擔一０三一八０分之八七五、
被告子○○○、天○○、Ａ○○、未○○、宙○○、ａ○○○、
玄○○、癸○○、Ｂ○○、己○○○、黃○○、Ｏ○○○、Ｐ○○、Ｑ○○、Ｒ○○、乙○○、宇○○連帶負擔一０三一八０分
之八七五、被告ｍ○○、ｌ○○○、ｉ○○、ｊ○○、ｅ○○、
ｈ○○、ｋ○○○、ｆ○○、ｎ○○、ｏ○○、ｐ○○、ｇ○○
、ｑ○○○、Ｖ○○、ｄ○○、ｃ○○、Ｕ○○、子○○○、天
○○、Ａ○○、未○○、宙○○、ａ○○○、玄○○、癸○○、
Ｂ○○、己○○○、黃○○、Ｏ○○○、Ｐ○○、Ｑ○○、Ｒ○○、乙○○、宇○○連帶負擔一０三一八０分之八七五、被告Ｘ
○○負擔二０六三六０分之八三四六七、被告Ｚ○○負擔二０六
三六０分之八三四六七，餘由原告負擔。
    事實及理由
一、本件被告戌○○、亥○○、申○○、Ｊ○、寅○○、丑○○
    、Ｎ○○、Ｋ○、Ｇ○○、Ｉ○、Ｔ○○、地○○、Ｍ○○
    、Ｈ○○、Ｓ○、Ｌ○、辛○、壬○○、Ｆ○○、Ｅ○○、
    Ｃ○○、Ｄ○○、Ｗ○○、酉○○○、卯○○、辰○、丙○○、丁○○、戊○○、庚○○、甲○○、子○○○、天○○
    、Ａ○○、未○○、宙○○、ａ○○○、玄○○、癸○○、
    Ｂ○○、己○○○、黃○○、Ｏ○○○、Ｐ○○、Ｑ○○、
    Ｒ○○、乙○○、宇○○、ｍ○○、ｌ○○○、ｉ○○、ｊ
    ○○、ｅ○○、ｈ○○、ｋ○○○、ｎ○○、ｏ○○、ｇ○○、ｆ○○、ｑ○○○、Ｖ○○、ｄ○○、ｃ○○、Ｕ○○
    經受合法通知，均未於最後言詞辯論期日到場，核無民事訴
    訟法第386條所列各款情形，爰依原告聲請，由其一造辯論
    而為判決，合先敘明。
二、原告起訴主張：
(一)、坐落新竹市○○段747地號，地目旱，面積1670.15平方公尺
    土地（下稱系爭土地）為兩造所共有，原告之應有部分為
    515900分之85440，被告戌○○、亥○○、申○○、Ｊ○、
    寅○○、丑○○、Ｎ○○、Ｋ○、Ｇ○○、Ｉ○、Ｔ○○、
    地○○、Ｍ○○、Ｈ○○、Ｓ○、Ｌ○、辛○、壬○○、Ｆ
    ○○、Ｅ○○、Ｃ○○、Ｄ○○、Ｗ○○、酉○○○、卯○○、辰○、丙○○、丁○○、戊○○、庚○○、甲○○之被
    繼承人張澤之應有部分為103180分之875、被告子○○○、
    天○○、Ａ○○、未○○、宙○○、ａ○○○、玄○○、癸○○、Ｂ○○、己○○○、黃○○、Ｏ○○○、Ｐ○○、Ｑ
    ○○、Ｒ○○、乙○○、宇○○之被繼承人張繩祖之應有部
    分為103180分之875、被告ｍ○○、ｌ○○○、ｉ○○、ｊ
    ○○、ｅ○○、ｈ○○、ｋ○○○、ｆ○○、ｎ○○、ｏ○○、ｐ○○、ｇ○○、ｑ○○○、Ｖ○○、ｄ○○、ｃ○○
    、Ｕ○○、未○○、宙○○、ａ○○○、玄○○、癸○○、
    Ｂ○○、己○○○、黃○○、Ｏ○○○、Ｐ○○、Ｑ○○、
    Ｒ○○、乙○○、宇○○之被繼承人張金海之應有部分為
    103180分之875，被告Ｘ○○應有部分206360分之83467，被
    告Ｚ○○之應有部分206360分之83467。然兩造就系爭土地
    並無不能分割之情形，惟因人數眾多，迄今仍無法協議分割
    ，為期土地之合理分配及利用，爰請求本院准予分割。
(二)、按因繼承於登記前已取得不動產物權者，非經登記不得處分
    其物權，亦為民法第759條所明定。查系爭土地原共有人之
    一張澤業於民國51年10月31日死亡，其配偶張方蔥於75年3
    月21日死亡，其等之子女即長男張榮宗已於1年8月8日死亡
    （無嗣，無繼承權），次男張濟川已於61年2月1日死亡，其
    配偶張楊環已於82年8月29日死亡，其子女即被告戌○○、
    亥○○、申○○均為其繼承人，男張濟寬已於56年2月13
    日死亡，其配偶張林月鶯已於73年3月10日死亡，其子女即
    被告Ｊ○為其繼承人，肆男張濟鏘已於72年11月8日死亡，
    其配偶張陳淑香已於87年9月13日死亡，其子女即被告寅○○、丑○○、Ｎ○○、Ｋ○、Ｇ○○、Ｉ○、Ｔ○○、地○○、Ｍ○○均為其繼承人，五男張濟舟已於66年2月20日死
    亡，其配偶Ｈ○○、子女Ｓ○、Ｌ○、辛○、壬○○、Ｆ○○、Ｅ○○、Ｃ○○、Ｄ○○、Ｗ○○均為其繼承人，陸男
    張濟揖已於87年12月19日死亡，其配偶酉○○○、子女卯○○均為其繼承人（另子女張玉振已於65年8月17日出養，張
    玉秀則已於58年1月7日死亡，均無繼承權），七男張濟熙已
    於59年8月14日死亡（無嗣，無繼承權），八男張濟美已於
    22 年11月30日死亡（無嗣，無繼承權），九男辰○則為其
    繼承人，長女張關睢已於90年11月12日死亡，其已與配偶林
    清德離婚，其子女林北辰已於78年2月14日死亡，其子女丙○○、丁○○則為其繼承人、另子女戊○○、庚○○、甲○○均為其繼承人，次女張馨馨則已於20年4月14日死亡（無
    嗣，無繼承權），是張澤所遺系爭土地之應有部分，自應由
    被告戌○○、亥○○、申○○、Ｊ○、寅○○、丑○○、Ｎ
    ○○、Ｋ○、Ｇ○○、Ｉ○、Ｔ○○、地○○、Ｍ○○、Ｈ
    ○○、Ｓ○、Ｌ○、辛○、壬○○、Ｆ○○、Ｅ○○、Ｃ○○、Ｄ○○、Ｗ○○、酉○○○、卯○○、辰○、丙○○、
    丁○○、戊○○、庚○○、甲○○等人共同繼承。又系爭土
    地原共有人之一張繩祖已於54年8月1日死亡，其配偶張方瑾
    已於86年3月9日死亡，長男張榮已於84年9月29日死亡，其
    配偶張陳体體已於90年1月29日死亡，其子女午○○已於96
    年8 月4日死亡，其配偶子○○○、子女天○○、Ａ○○則
    為其繼承人、另子女未○○、宙○○、ａ○○○、玄○○均
    為其繼承人，次男張和已於11年8月7日死亡（無嗣，無繼承
    權），男張根水已於82年6月21日死亡，其配偶張林娟已
    於92 年3月7日死亡，其子女張慶已於53年10月5日死亡，另
    子女癸○○、Ｂ○○、己○○○、黃○○均為其繼承人，四
    男張明水已於19年出養，五男張水石已於21年9月20日死亡
    （無嗣，無繼承權），六男張金波已於93年1月24日死亡，
    其配偶為Ｏ○○○、子女Ｐ○○、Ｑ○○、Ｒ○○均為其繼
    承人，長女張來于已於16年出養（無繼承權），次女李張綢
    已於87年6月15日死亡，其配偶李佩才已於78年11月9日死亡
    ，子女乙○○為其繼承人（另子女李正華已於58年2月2日死
    亡，並無繼承權），女張秋子（已於44年6月7日改名為宇
    ○○），是張繩祖所遺系爭土地之應有部分土地，自應由被
    告子○○○、天○○、Ａ○○、未○○、宙○○、ａ○○○
    、玄○○、癸○○、Ｂ○○、己○○○、黃○○、Ｏ○○○
    、Ｐ○○、Ｑ○○、張麗貞、乙○○、宇○○等人共同繼承
    。再系爭土地原共有人之一張金海已於19年3月5日死亡，其
    父張同業已死亡，其母張吳汝已於54年12月16日死亡，大姐
    張見已於67年2月3日死亡，其配偶蔡火龍已於31年3月1日死
    亡，其長子蔡炳煌已於32年7月27日死亡，其子女ｍ○○為
    其繼承人（另子女蔡不子已於28年7月1日死亡，蔡光子已於
    32年10月4日死亡），次男蔡俊傑已於91年2月19日死亡，其
    配偶ｌ○○○、子女ｉ○○、ｊ○○、ｅ○○均為其繼承人
    ，男ｈ○○為其繼承人、螟蛉子蔡江北已於72年9月24 日
    死亡，其配偶為ｋ○○○、子女ｎ○○、ｏ○○、ｐ○○、
    ｇ○○、ｆ○○、ｑ○○○均為其繼承人，長女蔡喜鵲已於
    30年10月2日死亡（無嗣，無繼承權），二姐張聰已於46年
    12月28日死亡，其配偶詹賜福已於24年6月15日死亡，其長
    子詹和平已於85年7月9日死亡，其配偶陳阿祝已於72年11月
    14日死亡，子女Ｖ○○、ｄ○○、ｃ○○均為其繼承人，長
    女詹月嬌已於20年11月27日死亡（無嗣，無繼承權），養女
    Ｕ○○為繼承人，兄張繩祖已於54年8月1日死亡，其繼承人
    為被告子○○○、天○○、Ａ○○、未○○、宙○○、ａ○○○、玄○○、癸○○、Ｂ○○、己○○○、黃○○、Ｏ○○○、Ｐ○○、Ｑ○○、Ｒ○○、乙○○、宇○○等人，是
    張金海所遺系爭土地之應有部分土地，自應由被告ｍ○○、
    ｌ○○○、ｉ○○、ｊ○○、ｅ○○、ｈ○○、ｋ○○○、
    ｆ○○、ｎ○○、ｏ○○、ｐ○○、ｇ○○、ｑ○○○、Ｖ
    ○○、ｄ○○、ｃ○○、Ｕ○○、子○○○、天○○、Ａ○○、未○○、宙○○、ａ○○○、玄○○、癸○○、Ｂ○○
    、己○○○、黃○○、Ｏ○○○、Ｐ○○、Ｑ○○、Ｒ○○
    、乙○○、宇○○等人共同繼承，惟該等繼承人均迄未就所
    繼承前開土地辦理繼承登記，依法自應先命其等辦理繼承登
    記後再予分割。
(三)、為此，爰依法請求分割系爭土地，並聲明如主文一、二、三
    、四、五項所示。
三、除被告Ｘ○○、Ｚ○○外，其餘被告均未於最後言詞辯論期
    日到場，且未提出任何書狀陳述。至最後言詞辯論期日到庭
    之被告均對新竹市地政事務所97年7月22日複丈成果圖所示
    分割方案無意見，且願按市價價購。
四、得心證之理由：
(一)、按繼承人自繼承開始時，除本法另有規定外，承受被繼承人
    財產上之一切權利、義務。但權利、義務專屬於被繼承人本
    身者，不在此限，民法第1148條第1項定有明文；又按分割
    共有物乃直接對共有物之權利有所變動，性質上屬處分行為
    ，故共有不動產之共有人中有已死亡者，依民法第759條規
    定，其繼承人，自非先經繼承登記，不得訴請分割共有物，
    而於該繼承人為被告之情形，為求訴訟之經濟，原告可就請
    求繼承登記及分割共有物之訴一併提起，即以一訴請求該死
    亡共有人之繼承人辦理繼承登記並請求該繼承人於辦理繼承
    登記後，與原告及其餘共有人分割共有之不動產（最高法院
    68年第13次民事庭會議決議(二)、70年第2次民事庭會議決議
    (二)、69年度台上字第1134號判例意旨參照）。經查，系爭土
    地原共有人之一張澤業於51年10月31日死亡，其繼承人有被
    告戌○○、亥○○、申○○、Ｊ○、寅○○、丑○○、Ｎ○○、Ｋ○、Ｇ○○、Ｉ○、Ｔ○○、地○○、Ｍ○○、Ｈ○○、Ｓ○、Ｌ○、辛○、壬○○、Ｆ○○、Ｅ○○、Ｃ○○
    、Ｄ○○、Ｗ○○、酉○○○、卯○○、辰○、丙○○、丁○○、戊○○、庚○○、甲○○等人；又系爭土地原共有人
    之一張繩祖業於54年8月1日死亡，其繼承人有被告子○○○
    、天○○、Ａ○○、未○○、宙○○、ａ○○○、玄○○、
    癸○○、Ｂ○○、己○○○、黃○○、Ｏ○○○、Ｐ○○、
    Ｑ○○、Ｒ○○、乙○○、宇○○等人；再系爭土地原共有
    人之一張金海亦於19年3月5日死亡，其繼承人有被告ｍ○○
    、ｌ○○○、ｉ○○、ｊ○○、ｅ○○、ｈ○○、ｋ○○○
    、ｆ○○、ｎ○○、ｏ○○、ｐ○○、ｇ○○、ｑ○○○、
    Ｖ○○、ｄ○○、ｃ○○、Ｕ○○、子○○○、天○○、Ａ
    ○○、未○○、宙○○、ａ○○○、玄○○、癸○○、Ｂ○○、己○○○、黃○○、Ｏ○○○、Ｐ○○、Ｑ○○、Ｒ○○、乙○○、宇○○等人，惟該等繼承人均迄未就其等之被
    繼承人張澤、張繩祖、張金海等人所遺系爭土地之應有部分
    土地辦理繼承登記之事實，有原告所提之繼承系統表、除戶
    戶籍謄本、現戶戶籍謄本及土地登記簿謄本等件為證，揆諸
    前開說明，原告請求上開繼承人之被告辦理繼承登記，自屬
    於法有據，應予准許，爰判決如主文第一、二、三項所示。
(二)、次按各共有人得隨時請求分割共有物，但因物之使用目的不
    能分割或契約訂有不分割之期限者，不在此限；又共有物之
    分割方法不能協議決定者，得聲請法院裁判定之，民法第82
    3條第1項、第824條第2項分別定有明文。第按每宗耕地分割
    後每人所有面積未達0.25公頃者，不得分割，但本條例89年
    1月4日修正施行前之共有耕地，得分割為單獨所有；又本條
    例89年1月4日修正施行後所繼承之耕地，亦得分割為單獨所
    有，為農業發展條例第16條第1項第3、4款所分別明定。查
    依系爭土地之土地登記簿謄本所載，系爭土地地目為旱，使
    用分區為山坡地保育區，自屬農業發展條例第3條第11款所
    定義之耕地，其分割自應受限於農業發展條例之限制。又查
    ，原告主張系爭土地為兩造所共有，面積為1670.15平方公
    尺，各共有人土地所有權之應有部分為原告515900分之8544
    0，被告戌○○、亥○○、申○○、Ｊ○、寅○○、丑○○
    、Ｎ○○、Ｋ○、Ｇ○○、Ｉ○、Ｔ○○、地○○、Ｍ○○
    、Ｈ○○、Ｓ○、Ｌ○、辛○、壬○○、Ｆ○○、Ｅ○○、
    Ｃ○○、Ｄ○○、Ｗ○○、酉○○○、卯○○、辰○、丙○○、丁○○、戊○○、庚○○、甲○○之被繼承人張澤之應
    有部分為103180分之875，被告子○○○、天○○、Ａ○○
    、未○○、宙○○、ａ○○○、玄○○、癸○○、Ｂ○○、
    己○○○、黃○○、Ｏ○○○、Ｐ○○、Ｑ○○、Ｒ○○、
    乙○○、宇○○之被繼承人張繩祖之應有部分為103180分之
    875，被告ｍ○○、ｌ○○○、ｉ○○、ｊ○○、ｅ○○、
    ｈ○○、ｋ○○○、ｆ○○、ｎ○○、ｏ○○、ｐ○○、ｇ
    ○○、ｑ○○○、Ｖ○○、ｄ○○、ｃ○○、Ｕ○○、子○○○、天○○、Ａ○○、未○○、宙○○、ａ○○○、玄○○、癸○○、Ｂ○○、己○○○、黃○○、Ｏ○○○、Ｐ○○、Ｑ○○、Ｒ○○、乙○○、宇○○之被繼承人張金海之
    應有部分為103180分之875，被告Ｘ○○應有部分206360分
    之83467、被告Ｚ○○之應有部分206360分之83467。再系爭
    土地之共有人中除原告、被告Ｘ○○、Ｚ○○均係於89年1
    月4日後因分割繼承而取得系爭土地外，其餘之共有人均係
    於89年1月4日前取得共有關係，且系爭土地既無因法令限制
    不許分割情事，亦無因使用目的有不能分割之情形，而兩造
    就系爭土地亦未訂有不分割之契約，惟就分割方法則未能獲
    致協議之事實，業據其提出與所述相符之土地登記簿謄本、
    地籍圖謄本等件為證，且被告戌○○、亥○○、申○○、Ｊ
    ○、寅○○、丑○○、Ｎ○○、Ｋ○、Ｇ○○、Ｉ○、Ｔ○○、地○○、Ｍ○○、Ｈ○○、Ｓ○、Ｌ○、辛○、壬○○
    、Ｆ○○、Ｅ○○、Ｃ○○、Ｄ○○、Ｗ○○、酉○○○、
    卯○○、辰○、丙○○、丁○○、戊○○、庚○○、甲○○
    、子○○○、天○○、Ａ○○、未○○、宙○○、ａ○○○
    、玄○○、癸○○、Ｂ○○、己○○○、黃○○、Ｏ○○○
    、Ｐ○○、Ｑ○○、Ｒ○○、乙○○、宇○○、ｍ○○、ｌ
    ○○○、ｉ○○、ｊ○○、ｅ○○、ｈ○○、ｋ○○○、ｎ
    ○○、ｏ○○、ｇ○○、ｆ○○、ｑ○○○、Ｖ○○、ｄ○○、ｃ○○、Ｕ○○經受合法通知，均未到場或提出書狀作
    何聲明或陳述，自堪信原告此部分主張為真實。準此，原告
    依民法第824條第2項之規定，訴請以判決分割系爭土地，於
    法亦無不合，所訴亦應准許。
(三)、再按裁判上如何定共有物分割之方法，原則上以原物分配於
    各共有人，然以原物分配如有事實或法律上之困難，以致不
    能依應有部分為分配者，得將原物分配於部分共有人，其餘
    共有人則受原物分配者之金錢補償；或將原物之一部分分配
    予各共有人，其餘部分則變賣後將其價金依共有部分之價值
    比例妥為分配；或變賣共有物，以價金分配於各共有人。又
    法院為上述分割之裁判時，自應斟酌共有人之利害關係、共
    有物之性質、價格及利用效益等，以謀分割方法之公平適當
    ，並不受任何共有人主張之拘束。經查，系爭土地面積為
    1670.15平方公尺，各共有人土地所有權之應有部分為原告
    515900分之85440，被告戌○○、亥○○、申○○、Ｊ○、
    寅○○、丑○○、Ｎ○○、Ｋ○、Ｇ○○、Ｉ○、Ｔ○○、
    地○○、Ｍ○○、Ｈ○○、Ｓ○、Ｌ○、辛○、壬○○、Ｆ
    ○○、Ｅ○○、Ｃ○○、Ｄ○○、Ｗ○○、酉○○○、卯○○、辰○、丙○○、丁○○、戊○○、庚○○、甲○○之被
    繼承人張澤之應有部分為103180分之875，被告子○○○、
    天○○、Ａ○○、未○○、宙○○、ａ○○○、玄○○、癸○○、Ｂ○○、己○○○、黃○○、Ｏ○○○、Ｐ○○、Ｑ
    ○○、Ｒ○○、乙○○、宇○○之被繼承人張繩祖之應有部
    分為103180分之875，被告ｍ○○、ｌ○○○、ｉ○○、ｊ
    ○○、ｅ○○、ｈ○○、ｋ○○○、ｆ○○、ｎ○○、ｏ○○、ｐ○○、ｇ○○、ｑ○○○、Ｖ○○、ｄ○○、ｃ○○
    、Ｕ○○、子○○○、天○○、Ａ○○、未○○、宙○○、
    ａ○○○、玄○○、癸○○、Ｂ○○、己○○○、黃○○、
    Ｏ○○○、Ｐ○○、Ｑ○○、Ｒ○○、乙○○、宇○○之被
    繼承人張金海之應有部分為103180分之875，被告Ｘ○○應
    有部分206360分之83467、被告Ｚ○○之應有部分206360分
    之83467；倘若原物分配，則被告戌○○、亥○○、申○○
    、Ｊ○、寅○○、丑○○、Ｎ○○、Ｋ○、Ｇ○○、Ｉ○、
    Ｔ○○、地○○、Ｍ○○、Ｈ○○、Ｓ○、Ｌ○、辛○、壬○○、Ｆ○○、Ｅ○○、Ｃ○○、Ｄ○○、Ｗ○○、酉○○○、卯○○、辰○、丙○○、丁○○、戊○○、庚○○、甲○○之被繼承人張澤之應有部分為103180分之875，被告子
    ○○○、天○○、Ａ○○、未○○、宙○○、ａ○○○、玄
    ○○、癸○○、Ｂ○○、己○○○、黃○○、Ｏ○○○、Ｐ
    ○○、Ｑ○○、Ｒ○○、乙○○、宇○○之被繼承人張繩祖
    之應有部分為103180分之875，被告ｍ○○、ｌ○○○、ｉ
    ○○、ｊ○○、ｅ○○、ｈ○○、ｋ○○○、ｆ○○、ｎ○○、ｏ○○、ｐ○○、ｇ○○、ｑ○○○、Ｖ○○、ｄ○○
    、ｃ○○、Ｕ○○、子○○○、天○○、Ａ○○、未○○、
    宙○○、ａ○○○、玄○○、癸○○、Ｂ○○、己○○○、
    黃○○、Ｏ○○○、Ｐ○○、Ｑ○○、Ｒ○○、乙○○、宇
    ○○之被繼承人張金海之應有部分為103180分之875，各分
    得14.16平方公尺，惟前開共有人按其應有部分所獲配之共
    有物即14.16平方公尺，面積狹小，無法留為建築或其它目
    地之用，若勉強以該部分原物分割，將使受分配之人喪失使
    用之經濟目的。本院參酌民法物權篇所有權之修正草案 (該
    草案於98年1月12日制定，98年7月23日施行)之意旨，認系
    爭土地不宜採原物分配，而採如附圖所示之分割方案，原告
    、被告Ｘ○○、Ｚ○○所取得之土地形狀，不僅有利於原告
    、被告Ｘ○○、Ｚ○○等共有人之規劃、利用，俾以增加各
    自所取得土地之經濟價值，此外，並斟酌系爭土地之地形、
    使用狀況、共有物之價值、使用現狀、分割後之經濟效用、
    社會公益及公平原則，爰定分割方法如後附圖所示，將各該
    部分土地分歸其等所有，並判決如主文第四項所示，以維系
    爭土地之最大經濟效益。又依前述分割方法，原物分配於部
    分共有人，而未受分配之共有人則應以金錢補償之，另原告
    、被告Ｘ○○、Ｚ○○所取得之面積，較之其等按應有部分
    比例合計之面積，各有增加，經本院將本件系爭土地送鑑定
    ，鑑定出該筆土地價值總價為新臺幣（下同）5,355,532 元
    ，單坪為10,600元之情，有宸煇不動產估價師事務所之估價
    報告書在卷可參，爰判決其等應互為補償之金額如主文第五
    項所示。
五、末按分割共有物之訴訟，原、被告之間立於可互換之地位，
    本件原告起訴雖於法有據，但被告之應訴實因訴訟性質所不
    得不然，故所為抗辯自為伸張或防衛權利所必要，況共有物
    分割乃消滅兩造間之共有關係，使各共有人取得各自獨立使
    用分得所有物之權能，對各共有人而言，亦均屬有利，是以
    本院認本件之訴訟費用應由兩造按其應有部分比例分擔，始
    為公允，爰諭知如主文第六項所示。
六、兩造其餘主張或舉證，經審酌後，認與本件判決結果，均不
    生影響，爰不一一論述。
七、據上論結，本件原告之訴為有理由，依民事訴訟法第385條
    第1項前段、第80條之1、第85條第1項前段、第85條第2項，
    判決如主文。
中    華    民    國    98    年    7    月    10    日
                  民事第二庭    法  官  彭淑苑
以上正本係照原本作成。
如對本判決上訴，須於判決送達後20日內向本院提出上訴狀。
中    華    民    國    98    年    7    月    13    日
                                書記官  王恬如
  附表：共有人互相找補金額表
   （－表示應受補，＋表示應給付，單位：元）
  ┌─────────┬──────────┐
  │ 共有人           │   找補金額         │
  ├─────────┼──────────┤
  │原告              │   ＋23106          │
  ├─────────┼──────────┤
  │戌○○、亥○○、張│   －45438          │
  │秀琴、Ｊ○、寅○○│                    │
  │、丑○○、Ｎ○○、│                    │
  │Ｋ○、Ｇ○○、Ｉ○│                    │
  │、Ｔ○○、地○○、│                    │
  │Ｍ○○、Ｈ○○、張│                    │
  │權、Ｌ○、辛○、張│                    │
  │天河、Ｆ○○、張清│                    │
  │榮、Ｃ○○、Ｄ○○│                    │
  │、Ｗ○○、酉○○○│                    │
  │、卯○○、辰○、林│                    │
  │欣貝、丁○○、林拱│                    │
  │辰、庚○○、甲○○│                    │
  ├─────────┼──────────┤
  │子○○○、天○○、│                    │
  │Ａ○○、未○○、張│   －45438          │
  │美香、ａ○○○、張│                    │
  │美娥、癸○○、張參│                    │
  │泉、己○○○、張美│                    │
  │鈴、Ｏ○○○、張麗│                    │
  │英、Ｑ○○、Ｒ○○│                    │
  │、乙○○、宇○○  │                    │
  ├─────────┼──────────┤
  │ｍ○○、ｌ○○○、│   －45438          │
  │ｉ○○、ｊ○○、蔡│                    │
  │秀玉、ｈ○○、蔡曾│                    │
  │寶珠、ｆ○○、蔡豪│                    │
  │峰、ｏ○○、ｐ○○│                    │
  │、ｇ○○、ｑ○○○│                    │
  │、Ｖ○○、ｄ○○、│                    │
  │ｃ○○、Ｕ○○、張│                    │
  │王翠娥、天○○、張│                    │
  │珮琪、未○○、張美│                    │
  │香、ａ○○○、張美│                    │
  │娥、癸○○、Ｂ○○│                    │
  │、己○○○、黃○○│                    │
  │、Ｏ○○○、Ｐ○○│                    │
  │、Ｑ○○、Ｒ○○、│                    │
  │乙○○、宇○○    │                    │
  ├─────────┼──────────┤
  │被告Ｘ○○        │    ＋56604         │
  ├─────────┼──────────┤
  │被告Ｚ○○        │    ＋56604         │
  └─────────┴──────────┘


司法院資訊處製作；財團法人民間司法改革基金會備份。
